【裁判字號】    99,易,1294
【裁判日期】    991109
【裁判案由】    恐嚇取財等
【裁判全文】
臺灣臺南地方法院刑事判決              99年度易字第1294號
公  訴  人  臺灣臺南地方法院檢察署檢察官
被      告  丁○○
上列被告因恐嚇取財案件，經檢察官提起公訴（99年度營偵字第
553號），本院判決如下：
    主  文
丁○○犯恐嚇取財罪，累犯，處有期徒刑壹年。
    事  實
一、丁○○前於民國95年間因詐欺案件，經本院以95年度簡字第
    1521號判決，判處有期徒刑5月確定；同年間又因竊盜案件
    ，經本院以95年度易字第1007號判決，判處有期徒刑7月確
    定，前開二罪，再經本院以96年度聲減字第611號裁定，均
    減其宣告刑2分之1後，並定其應執行刑為有期徒刑5月確定
    ，入監執行後，已於96年7月16日刑期期滿執行完畢。詎其
    猶不知悔改，竟意圖為自己不法之所有，基於恐嚇取財之犯
    意，於98年7月間某日中午12時許，駕駛不詳車牌號碼之小
    貨車，搭載不知情且真實姓名年籍不詳之男子，前往乙○○
    位於臺南縣柳營鄉八翁村93之25號住處，丁○○單獨下車後
    ，即向乙○○恫稱：「先拿新臺幣（下同）1000元給我，晚
    上會再來拿5萬元，等你賣雞之後我再來拿20萬元，否則要
    毒死你的雞，並燒雞寮」等語，乙○○因恐雞寮遭不測，遂
    交付1000元與丁○○，丁○○始離去。嗣於同日晚間7時許
    ，丁○○復接續前接恐嚇取財犯意，再度駕駛前揭小貨車搭
    載不知情之同一不詳男子至乙○○上揭住處，乙○○見狀於
    丁○○尚未下車時旋撥打電話報警，經臺南縣警察局新營分
    局柳營分駐所員警丙○○、沈瑞風趕抵現場，並搜出丁○○
    車上擺放有預備用於驚嚇雞隻之鞭炮（未扣案），而悉上情
    。
二、案經乙○○訴由臺南縣警察局新營分局報告臺灣臺南地方法
    院檢察署檢察官偵查起訴。
    理  由
壹、證據能力方面
    按被告以外之人於偵查中向檢察官所為之陳述，除顯有不可
    信之情況者外，得為證據，刑事訴訟法第159條之1第2項定
    有明文。證人乙○○、丙○○於偵查中經具結後所為之陳述
    ，對被告而言，屬被告以外之人於偵查中向檢察官所為之陳
    述，依上揭法條規定，原則上具證據能力，而被告復未提出
    有何顯不可信之情況，自得為證據。
貳、實體方面
一、訊據被告固坦承有於前揭時間先後至告訴人乙○○上揭住處
    共2次等情（本院卷第52頁），惟矢口否認有何恐嚇取財犯
    行，辯稱：伊沒有對告訴人講上開恫嚇的話，也沒有向告訴
    人拿1000元云云。經查：
  (一)告訴人乙○○於偵查及本院審理時均一致證稱：被告在98年
    7月間某日中午12點左右，開一台貨車，有載一個人來伊住
    處，當時這個不詳男子就坐在車上，只有被告一人下車，被
    告就恐嚇伊，要伊先拿1000元出來，並說晚上再過來拿5萬
    元，等伊賣掉雞後被告再來拿20萬，否則要毒死伊的雞及燒
    伊的雞寮，伊當時很怕被告會毒死伊的雞跟燒掉雞寮，伊就
    拿1000元給被告，後來當天晚上7點多被告又載同一個男的
    過來，伊一看到被告的車就馬上打電話報警，因為警察很快
    過來，所以被告就沒怎樣，伊當時很怕被告會毒死伊的雞跟
    燒掉雞寮，而警察到場時有去搜被告的車，發現裡面有鞭炮
    ，被告說要拿來嚇伊的雞隻，警察有制止被告等語（偵卷第
    36、37頁，本院卷第43頁背面、第44頁、第47頁背面），並
    據證人即臺南縣警察局新營分局柳營分駐所員警丙○○於偵
    查及本院審理時證稱：伊於98年7月間晚上，有接獲乙○○
    報案，就與同事沈瑞風一起去乙○○住處處理，當時乙○○
    說被告中午就來要錢，晚上又再來要錢，乙○○受不了便報
    警處理，伊當時有問被告是否真的有向乙○○拿錢，被告有
    承認向乙○○拿到錢，只是說是乙○○自願給的，乙○○說
    被告車上有槍，伊的同事沈瑞風就過去察看，沒發現槍，但
    發現有鞭炮，接著伊就聽到沈瑞風問被告這鞭炮用途，被告
    說要用來嚇乙○○的雞等語（偵卷第43、44頁，本院卷第49
    至51頁）。經比對告訴人及前揭現場處理員警所為證述，渠
    等就被告有向告訴人拿錢及被告所攜帶之前開鞭炮用途等節
    ，已互核相符；又警察為維持社會秩序，依法執行職務，立
    場應是客觀公正，且深切明白出庭作證具結後，應據實陳述
    之義務及如有偽證應受處罰之嚴重後果，故員警應無偏袒告
    訴人之虞；再被告於本院審理時自承：伊於前揭時間去乙○○住處先後兩次，當時晚上是要拿鞭炮去乙○○住處放，就
    是要去「亂」，伊也不會講亂是何意，就是要去亂等語（本
    院卷第52頁及其背面），亦與告訴人所為被告恫稱晚上會再
    來等情相吻合；是足認告訴人所為其遭被告恐嚇而交付1000
    元之指述，堪可採信。另被告於前揭時間先後2次至告訴人
    上揭住處，固有同一不詳男子隨行，然告訴人乙○○證稱：
    該男子並無對伊做任何動作，只是在旁邊或車上等語（本院
    卷第47頁背面），則該不詳男子既無證據證明與被告有何恐
    嚇取財之犯意聯絡或行為分擔，本院不予認定為共同正犯，
    附此敘明。
  (二)被告雖辯稱：若伊真有對告訴人恐嚇取財，為何員警都到場
    處理且還搜獲鞭炮，卻未對伊製作筆錄云云。然查，經本院
    隔離訊問告訴人及現場處理員警丙○○，告訴人證稱：當天
    晚上伊原本是堅持要告被告，但伊胞弟跟被告比較熟，被告
    向伊胞弟求情，伊胞弟就說算了，警員也說是小事情，伊就
    想算了，才沒製作筆錄等語（本院卷第48頁背面），核與證
    人丙○○警員所稱：本來乙○○有說要告，伊說如果要告伊
    可以處理，但後來因為乙○○胞弟來了，乙○○胞弟跟被告
    好像是認識的，乙○○、乙○○胞弟、被告三人就到旁邊談
    好，就沒有去派出所製作筆錄等語（本院卷第49頁背面）相
    符，故警方當時未對被告製作警詢筆錄，係因告訴人當時尚
    不願追究被告，堪可認定，被告執此否認犯行，並無可採。
    又經本院向臺南縣警察局新營分局函調告訴人乙○○就本案
    之報案紀錄及丙○○警員到場處理之工作日誌（出勤紀錄）
    等相關資料（本院卷第39頁），亦經該分局柳營分駐所函覆
    ：因當時報案人乙○○向警方稱不願提出告訴，因此警方未
    留下任何紀錄等語（本院卷第40頁），是本院僅足認定本案
    犯罪時間於98年7月間某日，附此敘明。
  (三)綜上所述，被告恐嚇取財犯行，事證明確，堪可認定。
二、核被告所為，係犯刑法第346條第1項之恐嚇取財既遂罪。又
    被告於98年7月間某日中午12時許對告訴人所為上揭恫嚇言
    語中，已表示其晚上將再前往告訴人住處索錢，是其於前揭
    時間先後2次至告訴人上揭住處，侵害之法益同一，且係在
    密切接近之時間、地點實施，各行為之獨立性極為薄弱，依
    一般社會健全觀念，在時間差距上，難以強行分開，在刑法
    評價上，應視為數個舉動之接續施行，應屬接續犯，而為包
    括之一罪【檢察官於起訴書固記載被告涉犯刑法第346條第1
    項之恐嚇取財既遂罪及同法第346條第3項、第1項之恐嚇取
    財未遂罪，然經公訴檢察官於本院審理時起稱：恐嚇取財既
    遂罪與恐嚇取財未遂罪，屬接續一罪關係（本院卷第42頁背
    面），故起訴書所載被告涉犯恐嚇取財未遂罪，業經公訴檢
    察官當庭更正，附此敘明】。又查被告有事實欄所載上揭犯
    罪前科紀錄，有臺灣高等法院被告前案紀錄表1份在卷可按
    ，其受徒刑之執行完畢，5年以內故意再犯本件有期徒刑以
    上之恐嚇取財罪，為累犯，應依法加重其刑。爰審酌被告已
    有多次財產犯罪前科，仍不思悔改，對告訴人恐嚇取財，致
    告訴人心生畏懼，犯後復未能誠實以對，難認有悔悟之心；
    惟念其取得財物僅1000元，金額非鉅等一切情狀，量處如主
    文所示之刑，以資懲儆。至檢察官固求處有期徒刑1年6 月
    ，然本院衡以被告本件犯罪所得，認檢察官所求處刑度過重
    ，附此敘明。另被告持以預備用於驚嚇雞隻之鞭炮未據扣案
    ，且案發迄今已逾1年，被告目前又因另案在監服刑中，堪
    認該鞭炮應已滅失，為避免將來執行上困難，故本院不予宣
    告沒收，併此敘明。
據上論斷，應依刑事訴訟法第299 條第1 項前段，刑法第346 條
第1項、第47條第1項，刑法施行法第1條之1，判決如主文。
本案經檢察官甲○○到庭執行職務。
中    華    民    國    99    年    11    月    9     日
                  刑事第十二庭  審判長法  官  盧鳳田
                                      法  官  黃琴媛
                                      法  官  郭瓊徽
以上正本證明與原本無異。
如不服本判決應於收受本判決後10日內向本院提出上訴書狀，並
應敘述具體理由。其未敘述上訴理由者，應於上訴期間屆滿後20
日內向本院補提理由書狀（均須按他造當事人之人數附繕本）「
切勿逕送上級法院」。
                                      書記官  曾郁芳
中    華    民    國    99    年    11    月    15    日
附錄本案論罪科刑法條全文
中華民國刑法第346條
意圖為自己或第三人不法之所有，以恐嚇使人將本人或第三人之
物交付者，處六月以上五年以下有期徒刑，得併科一千元以下罰
金。
以前項方法得財產上不法之利益，或使第三人得之者，亦同。
前二項之未遂犯罰之。

司法院資訊處製作；財團法人民間司法改革基金會備份。
